【裁判字號】    98,訴,155
【裁判日期】    980519
【裁判案由】    確認股東關係不存在
【裁判全文】
臺灣高雄地方法院民事判決               98年度訴字第155號
原      告  甲○○
            戊○○
            己○○
            丁○○○
共      同
訴訟代理人  邱揚勝律師
被      告  永佶企業有限公司
法定代理人  乙○○
訴訟代理人  丙○○
當事人間確認股東關係不存在事件，本院於民國98年5 月4 日言
詞辯論終結，判決如下：
    主  文
確認兩造間之股東關係不存在。
訴訟費用由被告負擔。
    事實及理由
一、按原告或被告無訴訟能力者，應由法定代理人合法代理，此
    為訴訟成立要件，其有無欠缺，法院不待當事人之主張，應
    依職權調查之。又按公司經中央主管機關撤銷或廢止登記者
    ，準用公司法第24條至26條關於公司清算之規定。有限公司
    之清算，以全體股東為清算人；但本法或章程另有規定或經
    股東決議，另選清算人者，不在此限。公司法第26條之1、
    第113 條準用同法第79條已有明定。查被告之全體股東為原
    告及訴外人乙○○，嗣經高雄市政府以高市府建二字第0970
    1509500 號函廢止公司登記在案，有被告公司變更登記表在
    卷可稽（見本院卷第35頁），揆諸前開規定，自應以被告之
    全體股東為清算人，並以彼等為被告之法定代理人。惟原告
    為被告之股東，其因與被告間股東身分關係存否之爭執涉訟
    ，自應以除原告以外之被告股東乙○○為被告之法定代理人
    ，代表被告應訴，合先敘明。
二、原告主張：原告並未出資，且未為任何參與被告設立及經營
    之行為，應係遭被告董事乙○○與訴外人即被告實際負責人
    丙○○冒名，而於民國86年10月23日，向高雄市政府建設局
    申請設立登記原告為股東。現因被告積欠稅捐，致原告陷於
    遭稅捐機關移送行政執行之不利益。為此，爰依侵權行為之
    法律關係提起訴訟等情，並聲明：確認兩造間之股東關係不
    存在。
三、被告則以：原告確實未出資等語置辯。
四、本件之爭點為：（一）原告有無受確認判決之法律上利益？
   （二）原告是否曾對被告出資而為股東？
（一）原告有無受確認判決之法律上利益？
    按確認法律關係之訴，非原告有即受確認判決之法律上利益
    者，不得提起之；確認證書真偽或為法律關係基礎事實存否
    之訴，亦同。民事訴訟法第247 條第1 項定有明文。次按確
    認之訴，倘當事人一方因法律關係之存在與否或為法律關係
    基礎事實存否不明確，致其在私法上之地位有受侵害之危險
    ，而此危險得以確認判決除去者，依法均得提起。原告主張
    其非被告之股東，卻遭乙○○及丙○○冒名登記為股東，因
    被告遭經濟部廢止登記後，法務部行政執行署高雄行政執行
    處（下稱高雄行政執行處）以其為被告清算人為由，向其追
    繳欠稅，致其私法上地位不明確，且有受侵害之危險等情，
    並提出高雄行政執行處97年12月5 日雄執愛90年營稅執特專
    字第00018753號命令為憑（見本院卷第73頁），而此種不安
    之狀態，得以確認判決加以除去，是以原告提起本訴有確認
    判決之法律上利益，應堪認定。
（二）原告是否曾對被告出資而為股東？
    經查，證人丙○○到庭證稱：甲○○是伊女兒乙○○之同學
    、戊○○是伊朋友、己○○是伊外甥、丁○○○是乙○○之
    婆婆。因為被告是做廢五金買賣及資源回收，原告均曾賣一
    些廢棄物給被告，故要申報貿易所得。原告因此有留下身分
    證影本及印章。在未徵得原告同意之情況下，被伊拿去作為
    被告之公司股東登記。且被告並未分配股利或盈餘予原告（
    見本院卷第68、69頁）等語。核與本院依職權向稅捐機關函
    查原告自87年起至90年間之所得稅申報資料，依函覆資料所
    示，原告均無於此期間內自被告受領股利或盈餘分配之所得
    申報及核定資料（見本院卷第47至63頁、第76至79頁）等情
    相符，足徵原告未參與被告之出資，其等與被告間並無成立
    股東關係之合意，是兩造之股東關係並不存在乙情，堪予認
    定。
五、綜上所述，原告依民事訴訟法第247 條第1 項規定，請求確
    認兩造之股東關係不存在，為有理由，應予准許。
據上論結，原告之訴為有理由，依民事訴訟法第78條，判決如主
文。
中    華    民    國    98    年     5    月    19    日
            民事第五庭  審判長法  官  李昭彥
                              法  官  賴文姍
                              法  官  鄭凱文
正本係照原本作成。
如不服本判決，應於送達後20日內，向本院提出上訴狀並表明上
訴理由，如於本判決宣示後送達前提起上訴者，應於判決送達後
10日內補提上訴理由書（須附繕本）。
中    華    民    國    98    年     5    月    19    日
                             書記官  張家瑜


司法院資訊處製作；財團法人民間司法改革基金會備份。
